臺灣苗栗地方法院行政訴訟判決  
110年度交字第103號
111年1月25日辯論終結
原      告  蘇瑞英  
被      告  交通部公路總局新竹區監理所

代  表  人  吳季娟  
訴訟代理人  賴姿伶  
上列當事人間交通裁決事件，原告不服被告於民國110年12月6日
竹監苗字第54-ZBB861819號裁決，提起行政訴訟，本院判決如下
：
    主  文
被告民國110年12月6日竹監苗字第54-ZBB861819號裁決書撤銷
  。
訴訟費用新臺幣300元由被告負擔。
    事實及理由
壹、爭訟概要：原告所有車號000-0000號自用小客車，於民國11
    0年10月2日下午1時19分許，行經國道1號南向128.7公里處
    時，自中線車道向右變換車道至外側車道，未全程使用方向
    燈；又於同日下午1時19分許，行經國道1號南向129.1公里
    處時，自外側車道向左變換車道至中線車道，未全程使用方
    向燈，經民眾檢舉後，由內政部警政署國道公路警察局第二
    公路警察大隊造橋分隊（下稱造橋分隊）於同年月22日製發
    舉發違反道路交通管理事件通知單2紙，再經被告於110年12
    月6日分別製發裁決書（竹監苗字第54-ZBB861818、第54-ZB
    B861819號），均以「行駛高速公路未依規定變換車道」為
    由，依道路交通管理處罰條例（下稱道交條例）第33條第1
    項第4款規定，分別處原告罰鍰新臺幣（下同）3,000元，並
    各記違規點數1點（就第2份裁決書下稱原處分），原告不服
    原處分而提起本訴。
貳、原告經合法通知，未於言詞辯論期日到場，核無行政訴訟法
    第218條準用民事訴訟法第386條各款所列情形，爰依被告聲
    請，由其一造辯論而為判決。
參、實體部分
一、原告主張：原告上開車輛因未依規定變換車道，於6分鐘內
    、路段間隔未達6公里遭連續舉發，被告所為原處分違法等
    語。並聲明：原處分撤銷。
二、被告則以：經被告檢視舉發單位所提供之採證影片，原告駕
    駛上開車輛於當日確有未依規定變換車道，而原告上開行為
    地點、時間互異，而屬不同變換車道未使用方向燈違規行為
    ，非屬同一行為，應分別處罰，原告之訴為無理由等語，資
    為抗辯。並聲明：原告之訴駁回。
三、本院之判斷
  ㈠按行政違規行為之次數並非純粹以自然行為概念為界定標準
    ，而應從法規範所欲維護之法益狀態予以評價。…依道交條
    例第85條之1第2項第1款之規範目的，如其違規地點相距未
    達6公里、違規時間相隔未達6分鐘或未行駛經過一個路口，
    即應論以單一違規行為；若其違規地點相距6公里以上、違
    規時間相隔6分鐘以上或行駛經過一個路口以上，則得連續
    舉發，此於交通勤務警察或依法令執行交通稽查任務人員依
    同條例第7條之2規定逕行舉發案件，固得直接適用，然公路
    主管或警察機關受理同條例第7條之1規定之民眾檢舉舉發案
    件，雖非屬同條例第7條之2之情形，惟如警方自己執行舉發
    案件時尚且受前揭規定之拘束，而作為補充警方逕行舉發時
    合法取證資訊之民眾檢舉舉發案件，既同具當場不能掣單舉
    發之類似情狀，自應受前揭規定之拘束為宜。故基於二者本
    質上之類似性，同條例第7條之1之民眾檢舉舉發案件亦應類
    推適用上開規定之違反義務次數判斷標準，以評價檢舉之違
    規行為次數後，掣單舉發，始符道交條例第85條之1第2項第
    1款之規範意旨（高雄高等行政法院110年度交上字第29號、
    臺中高等行政法院110年度交上字第12號、110年度交上字第
    10號、臺北高等行政法院109年度交上字第307號、109年度
    交上字第132號判決意旨參照）。經查：
　⒈原告所有車號000-0000號自用小客車（交字卷〈下同〉第63頁
    汽車車籍查詢），確有於110年10月2日下午1時19分許，行
    經國道1號南向128.7公里處時，自中線車道向右變換車道至
    外側車道，未全程使用方向燈；又於同日下午1時19分許，
    行經國道1號南向129.1公里處時，自外側車道向左變換車道
    至中線車道，未全程使用方向燈（第84頁勘驗筆錄），堪予
    認定。
　⒉又本件於110年10月4日經民眾檢舉後，由造橋分隊於同年月2
    2日製發舉發違反道路交通管理事件通知單2紙，違規事實分
    別為「行駛高速公路未依規定變換車道（中線車道變換至外
    側車道未依規定全程使用方向燈）」、「行駛高速公路未依
    規定變換車道（外側車道變換至中線車道未依規定全程使用
    方向燈）」（第55至57頁通知單），該通知單均於同年月28
    日送達原告（第77至79頁送達證書）；其後被告於110年12
    月6日分別製發裁決書（竹監苗字第54-ZBB861818、第54-ZB
    B861819號），均以「行駛高速公路未依規定變換車道」為
    由，依道交條例第33條第1項第4款規定，分別處原告罰鍰3,
    000元，並各記違規點數1點（第59至61頁裁決書，就第2份
    裁決書即原處分），上開裁決書均於同年月8日送達原告（
    第67頁送達證書）。
  ⒊則本件雖屬道交條例第7條之1之民眾檢舉舉發案件，然依上
    所述，仍應類推適用同條例第85條之1第2項第1款關於連續
    舉發限制之規定，方屬適法。從而該款既規定「有第33條第
    1項、第2項之情形，其違規地點相距6公里以上、違規時間
    相隔6分鐘以上或行駛經過1個路口以上者，得連續處罰」，
    已將本件所涉之「未依規定變換車道」於立法上規定為規範
    意義上一行為，自不能以自然意義上一行為判斷行為數，而
    應以上開標準判斷得否對原告上開違規行為連續處罰。故原
    告上開於：⑴110年10月2日下午1時19分許，國道1號南向128
    .7公里處、⑵同日下午1時19分許，國道1號南向129.1公里處
    ，均未依規定變換車道，於自然意義上或屬數行為，然因上
    開規定而僅能評價為規範意義上一行為，而受連續舉發限制
    之規定效力所及，被告自僅能對原告上開行為⑴處罰，就原
    告上開行為⑵，因與上開行為⑴距離未相距6公里、時間亦未
    相隔6分鐘，且經本院勘驗被告提出之採證影像後，該二路
    段間未經過交流道或匝道（第84頁勘驗筆錄），自不得連續
    處罰（即原處分）。
　㈡綜上，被告所為原處分違反道交條例第85條之1第2項第1款連
    續舉發限制之規定，已有違誤，原告求予撤銷，即屬有據，
    爰將原處分撤銷之。
四、本件事證已臻明確，兩造其餘攻擊防禦方法及訴訟資料，經
    本院審酌後核於本判決結果不生影響，爰不逐一論述，併此
    敘明。
五、本件第一審裁判費為300元，依行政訴訟法第98條第1項本文
    規定，應由敗訴之被告負擔，併依同法第237條之8第1項規
    定，確定第一審訴訟費用額如主文第2項所示。
六、結論：本件原告之訴為有理由，依同法第195條第1項前段規
    定，判決如主文第1項所示。
中　　華　　民　　國　　111 　年　　1 　　月　　27　　日
                  行政訴訟庭　法　官　劉奕榔
以上正本係照原本作成。
如不服本判決，應於判決送達後20日內，向本院提出上訴狀並表
明上訴理由（原判決所違背之法令及其具體內容或依訴訟資料可
認為原判決有違背法令之具體事實），其未載明上訴理由者，應
於提出上訴後20日內向本院補提理由書（上訴狀及上訴理由書均
須按他造人數附繕本，如未按期補提上訴理由書，則逕予駁回上
訴），並應繳納上訴裁判費新臺幣750元。
                              書記官  江秋靜
中　　華　　民　　國　　111 　年　　1 　　月　　27　　日